【裁判字號】    94,智,4
【裁判日期】    950324
【裁判案由】    損害賠償
【裁判全文】
臺灣板橋地方法院民事判決                 94年度智字第4號
原      告  王培訓
訴訟代理人  乙○○
被      告  城裕交通器材有限公司
法定代理人  丁○○
訴訟代理人  薛銘鴻律師
            林麗芬律師
複 代理 人  丙○○
上列當事人間損害賠償事件，本院於民國95年3 月10日言詞辯論
終結，判決如下：
    主  文
原告之訴及假執行之聲請均駁回。
訴訟費用由原告負擔。
    事實及理由
一、原告主張：原告於民國92年4 月25日以「車門內裝之環型座
    艙飾板（第一案）」及「車門內裝之環型座艙飾板（第二案
    ）」等2 件新型專利案向經濟部智慧財產局提出申請，經該
    局為實體審，獲准核發新型專利證書第218324號及第219236
    號，專利權期間各為93年1 月11日至104 年4 月24日、93年
    2 月1 日至104 年4 月24日。原告於臺北縣樹林市○○路21
    8 之2 號竣翔汽車百貨行（即甲○○）購得仿冒品（即環景
    座艙1 台，下稱系爭產品），依系爭產品之包裝袋所標識之
    商標圖樣查核，得知系爭產品係由被告所仿製，經原告委請
    律師以存證信函請求停止仿冒侵權行為，但被告置之不理。
    原告於實施專利權時係以每組新臺幣（下同）1,300 元售出
    ，惟該專利權受害後，僅能以每組800 元售出，每組價格差
    額為500 元，原告以每月最低量產600 組及受害月份（自93
    年1 月起）計算，原告已損失330 萬元之利益差額。爰依專
    利法第84條、第85條、第106 條、第108 條規定，請求被告
    賠償等語。併為聲明：(一)被告應給付原告300 萬元，及自本
    起訴狀送達被告翌日起至清債日止，按年息百分之五計算之
    利息。(二)原告願供擔保，請准宣告假執行。
二、被告則以：
  (一)原告僅提出名片、收據，並未提出自甲○○購得之系爭產品
    實物，實無從判斷該系爭產品是否為被告所仿製。
  (二)被告雖曾向原告購買過系爭產品，惟直至收受原告93年12月
    6日寄發之存證信函後始知原告所有專利權存在之情事，購
    買當時均不知情，且參原告提出之收據係於11月17日至竣翔
    汽車行購買系爭產品，該購買日期在寄發存證信函之後，故
    被告
    非明知而仍侵害其專利權。原告並未在專利物品或其包
    裝上標示專利證書號數，且被告亦非明知而侵害原告前揭專
    利權，原告不得請求損害賠償。
  (三)原告「車門內裝之環型座艙板（第二案）」之專利範圍依其
    新型專利說明書所載主要係：「一種車門內裝之環型座艙飾
    板（第二案），其係在車門內面的塑膠板上準確地開設若干
    通孔，且在通孔中填入塞套，該塞套的一端設有環狀凸唇，
    以及其之外徑上設有環狀鋸齒；塞套的內逕設為橢圓孔，可
    供座艙飾板的腳柱卡入結合。座艙飾板的一面設為平面狀且
    設有仿木質之紋路；而座艙飾板的另一面設有若干腳柱，腳
    柱的一端連接設有圓片，該圓片係被黏貼在座艙飾板背面預
    留的凹槽中，或是係被直接成型包裹在座艙飾板的內部，使
    腳柱裸露凸出於座艙飾板之外。又腳柱的外表設有螺紋結構
    ，且座艙飾板之腳柱可插入塞套內徑之橢圓孔中，藉此可將
    座艙飾板固定結合於車門內面者。」，被告所生產之座艙板
    有二種型式，一為座艙板背面以「3M膠帶」黏貼固定於車門
    內裝上（實物庭呈），另一為依據被告法定代理人所申請之
    「汽車座艙飾板之定位結構改良」新型專利製造，而被告法
    定代理人所申請「汽車座艙飾板之定位結構改良」之專利範
    圍依其新型專利申請書所載主要係：「一種汽車座艙飾板之
    定位結構改良，其中車門內面的板體上開設有若干通孔，飾
    板的背面對應該通孔設有若干卡榫，卡榫的外徑略大於通孔
    ，其周面成型有多道凸部，以及卡榫的軸柱具有軸向的剖槽
    ；藉此，另該飾板得以其卡榫直接迫入通孔，利用卡榫周面
    凸部頂掣於通孔中，達到簡易、快速的將飾板定位者。」，
    由右開二件之專利範圍及專利申請書所附圖面、說明可知，
    被告所有「汽車座艙飾板之定位結構改良」與原告所有「車
    門內裝之環型座艙板（第二案）」之專利範圍明顯不相同。
  (四)依專利法第57條第2、3、6 款規定，被告不受原告之上開新
    型專利效力所及。原告未舉證其受有損害，被告否認「原告
    之利益損失差額發票」、「原告之銷售專利產品發票」（見
    本院卷第100至113頁）所示之產品為原告之專利產品，被告
    並無大量販賣及削價競爭。
  (五)原告主張於實施專利權時原本每組售價以1,300 元售出，惟
    該專利權受害後，僅能以每組800 元售出，每組價格差額為
    500 元云云。被告否認之，因原告原本每組產品均以800 元
    售予各大汽車廠商，而非1,300 元，況且原告未舉證證明其
    所述為真實，故請求被告賠償300 萬元無依據，實不可採等
    語資為抗辯。併為答辯聲明：(一)原告之訴及假執行之聲請均
    駁回。(二)如受不利之判決，願供擔保請准宣告免為假執行。
三、兩造均不爭執之事實：
  (一)原告於92年4 月25日以「車門內裝之環型座艙飾板（第一案
    ）」及「車門內裝之環型座艙飾板（第二案）」等2 件新型
    專利案向經濟部智慧財產局提出申請，經該局為實體審，獲
    准核發新型專利證書第218324號及第219236號，專利權期間
    各為93年1 月11日至104 年4 月24日、93年2 月1 日至104
    年4 月24日（見本院卷第6、7、19頁）。
  (二)原告曾（於93年11月間）向甲○○購得系爭產品（見本院卷
    第8 、19、80、81頁）。甲○○所販售之系爭產品為被告所
    製造、販賣，且與原告之上開新型專利權產品相符。
  (三)經濟部智慧財產局所核發註冊商標第00000000號商標圖樣為
    被告所有。
  (四)被告曾於93年12月6 日收到原告委請忠立國際專利商標事務
    所黃永忠先生寄發高雄新興郵局存證信函第2304號。
四、原告主張：原告所有上開「車門內裝之環型座艙飾板（第一
    、二案）」新型專利證書第218324號及第219236號新型專利
    權，遭被告仿製、販賣，致原告受有相當於原告專利產品售
    價差額之損失330 萬元等語。被告則辯稱：依專利法第57條
    第2、3、6 款規定，被告不受原告之上開新型專利效力所及
    。原告未舉證其受有損害，被告否認「原告之利益損失差額
    發票」、「原告之銷售專利產品發票」（見本院卷第100至1
    13頁）所示之產品為原告之專利產品，被告並無大量販賣及
    削價競爭。原告並未在專利物品或其包裝上標示專利證書號
    數，被告非明知而故意侵害原告上開專利權，原告不得請求
    損害賠償等語。經查：
  (一)按民事訴訟如係由原告主張權利者，應先由原告負舉證之責
    ，若原告先不能舉證，以證實自己主張之事實為真實，則被
    告就其抗辯事實即令不能舉證，或其所舉證據尚有疵累，亦
    應駁回原告之請求。又請求履行債務之訴，除被告自認原告
    所主張債權發生原因之事實外，應先由原告就其主張此項事
    實，負舉證之責任，必須證明其為真實後，被告於其抗辯事
    實，始應負證明之責任，此為舉證責任分擔之原則（最高法
    院17年上字第917號、43年臺上字第377號判例意旨參照）。
    又損害賠償之債，以有損害之發生及有責任原因之事實，且
    二者之間，須有相當因果關係為成立要件。
  (二)原告主張：原告於92年4 月25日以「車門內裝之環型座艙飾
    板（第一案）」及「車門內裝之環型座艙飾板（第二案）」
    等2 件新型專利案向經濟部智慧財產局提出申請，經該局為
    實體審，獲准核發新型專利證書第218324號及第219236號，
    專利權期間各為93年1 月11日至104 年4 月24日、93年2 月
    1 日至104 年4 月24日。原告（於93年11月間）向甲○○購
    得系爭產品，依系爭產品之包裝袋所標識之商標圖樣查核，
    得知系爭產品係由被告所製造、販賣，且與原告之上開新型
    專利權產品相符之事實，為被告所不爭執，復據證人甲○○
    到庭結證明確（見本院卷第80至84頁），並有新型專利證書
    第218324號及第219236號、原告向甲○○購得系爭產品之收
    據、被告之商標圖樣、高雄新興郵局存證信函第2304號、照
    片（見本院卷第6 至11頁、第42至48頁）為證，堪信屬實。
    足見原告於93年11月間向甲○○所購得之系爭產品，係由被
    告所仿製、販賣，確有侵害原告之上開新型專利權。被告雖
    辯稱：原告僅提出名片、收據，並未提出自甲○○購得之系
    爭產品實物，實無從判斷該系爭產品是否為被告所仿製。被
    告所有「汽車座艙飾板之定位結構改良」與原告所有「車門
    內裝之環型座艙板（第二案）」之專利範圍明顯不相同等語
    。惟查，被告就本件原告曾（於93年11月間）向甲○○購得
    系爭產品。甲○○所販售之系爭產品為被告所製造、販賣，
    且與原告之上開新型專利權產品相符等情既不爭執（見本院
    卷第129 頁），是被告此部分之抗辯，即乏依據，洵無足取
    。
  (三)原告主張：原告在專利物品之包裝上有標示專利證書號數等
    語，並提出原告之專利物品及其包裝之照片（見本院卷第42
    至44頁）為證，被告對該照片復不爭執，應信為真。是被告
    辯稱：原告並未在專利物品或其包裝上標示專利證書號數等
    語，即屬無據，尚無足採。
  (四)原告於93年11月間向甲○○所購得之系爭產品，係由被告所
    仿製、販賣，確有侵害原告之上開新型專利權等情，已如前
    述。又甲○○並無系爭產品之存貨，須有人來買才會向被告
    進貨。這幾年甲○○賣不到3組，最近只賣這1組（系爭產品
    ）等情，亦據證人甲○○到庭結證明確（見本院卷第81頁）
    。由此可見，甲○○除確於93年11月間向被告買進系爭產品
    並轉賣予原告之外，其餘甲○○是否於原告93年1、2月間取
    得上開新型專利權之後，尚有向被告買進系爭產品並轉賣予
    原告之事實，則不明確。再者，依原告所提出之佶諦有限公
    司（下稱佶諦公司，負責人為原告，有公司登記資訊附卷可
    稽）於92年7月25日、92年8月26日所開立之統一發票（見本
    院卷第100 頁），其出賣環景（座艙）飾條之每組單價分別
    為1,300 元、800 元，顯非均為1,300 元，亦有800 元之情
    形。另就原告所提出之佶諦公司於93年1 月20日起所開立之
    統一發票（見本院卷第101至113頁），其出賣環景（座艙）
    飾條之每組單價分別為800元、900元、700元、600元不等，
    顯非均為800元，亦有900元之情形。足見原告於實施專利權
    時（原告之上開新型專利權受害前），出賣環景（座艙）飾
    條之每組單價有1,300 元及800 元等2 種價格，並非均為1,
    300 元，而原告之上開新型專利權受害後，出賣環景（座艙
    ）飾條之每組單價亦有800元、900元、700元、600元等4 種
    價格，並非均為800 元。矧原告於實施專利權時（原告之上
    開新型專利權受害前），出賣環景（座艙）飾條之每組單價
    既有800 元之價格，而原告之上開新型專利權受害後，出賣
    環景（座艙）飾條之每組單價亦有800元，甚至更高之900元
    價格，實難認原告受有何差價之損失。更退一步言之，縱認
    原告受有差價之損失，亦難認其損失與被告上開仿製、販賣
    系爭產品之行為有何相當因果關係。是原告主張：原告於實
    施專利權時係以每組1,300 元售出，惟該專利權受害後，僅
    能以每組800 元售出，每組價格差額為500 元等語，尚乏依
    據，洵無足取。
  (五)基上，被告製造、販賣系爭產品，雖有侵害原告之上開新型
    專利權。惟原告所為之上開舉證，尚不能證明原告受有何差
    價之損失，或原告受有差價之損失與被告上開仿製、販賣系
    爭產品之行為有何相當因果關係。
五、從而，原告依專利法第84條、第85條、第106 條、第108 條
    之規定，請求如訴之聲明所示，為無理由，應予駁回。又原
    告之訴既經駁回，其假執行之聲請即失所附麗，應併予駁回
    。
六、本件事證已臻明確，兩造其餘攻擊、防禦方法及舉證，經本
    院審酌後，認對於判決結果均無影響，爰不一一論述，併此
    指明。
據上論結，本件原告之訴為無理由，依民事訴訟法第78條，判決
如主文。
中    華    民    國    95    年    3     月    24    日
                  民事第一庭    法  官  楊千儀
以上正本證明與原本無異。
如對本判決上訴，須於判決送達後20日內向本院提出上訴狀（需
按他造人數附繕本）。
中    華    民    國    95    年    3     月    24    日
                                書記官  簡青根


司法院資訊處製作；財團法人民間司法改革基金會備份。
